【裁判字號】    99,審訴,3674
【裁判日期】    991130
【裁判案由】    毒品危害防制條例
【裁判全文】
臺灣高雄地方法院刑事判決            99年度審訴字第3674號
公  訴  人  臺灣高雄地方法院檢察署檢察官
被      告  黃健家
上列被告因毒品危害防制條例案件，經檢察官提起公訴（99年度
毒偵字第4839號），嗣本院訊問被告後，因被告就其被訴事實為
有罪之陳述，經詢問被告及檢察官之意見後，合議庭裁定由受命
法官依簡式審判程序獨任審理，並判決如下：
    主  文
黃健家施用第一級毒品，累犯，處有期徒刑拾月。又施用第二級
毒品，累犯，處有期徒刑陸月。應執行有期徒刑壹年貳月。
    事  實
一、黃健家前於民國91年間因施用毒品案件，經本院以91年度毒
    聲字第5152號裁定送觀察勒戒後，因無繼續施用毒品傾向，
    而於91年9 月24日執行完畢釋放，並經臺灣高雄地方法院檢
    察署檢察官以91年度毒偵字第3565號為不起訴處分確定。復
    於上開觀察勒戒執行完畢釋放後5 年內，於93年間再因施用
    毒品案件，經本院93年度訴字第2616號判處有期徒刑6 月確
    定。又因施用毒品案件，經本院以96年度訴字第3833號判處
    有期徒刑8 月、6 月，合併定應執行刑為有期徒刑1 年確定
    。復因竊盜案件，經本院以97年度易字第425 號判處有期徒
    刑10月確定，並與上開案件所定有期徒刑1 年接續執行，於
    98 年5月8 日因縮短刑期假釋出監，並交付保護管束，至98
    年10月29日期滿未經撤銷假釋，視為徒刑執行完畢。詎其不
    知悔改，明知海洛因、甲基安非他命業經毒品危害防制條例
    第2 條第2 項第1 、2 款明定為第一、二級毒品，不得非法
    施用，仍基於施用第一級毒品海洛因、第二級毒品甲基安非
    他命之犯意，於99年5 月13日5 時許警方採尿前回溯72、96
    小時內之某時（不含公權力拘束時間），於不詳地點，分別
    以海洛因摻入香菸吸食、甲基安非他命置於玻璃球內燒烤之
    方式，施用第一級毒品海洛因、第二級毒品甲基安非他命各
    1 次。嗣於同日3 時20分許，在臺中市○區○○路611 號前
    為警查獲。經黃健家同意採集尿液送驗，檢驗結果呈嗎啡、
    可待因、安非他命、甲基安非他命陽性反應，始悉上情。
二、案經臺中市警察局第二分局報告臺灣臺中地方法院檢察署檢
    察官呈請臺灣高等法院檢察署令轉臺灣高雄地方法院檢察署
    檢察官偵查起訴。
    理  由
一、本件被告黃健家所犯均為死刑、無期徒刑、最輕本刑為3年
    以上有期徒刑以外之罪，其於審判程序中就被訴事實為有罪
    之陳述，經本院告知簡式審判程序之旨，並聽取當事人意見
    後，認宜進行簡式審判程序，爰依刑事訴訟法第273條之1第
    1項規定，裁定進行簡式審判程序，合先敘明。又簡式審判
    程序之證據調查，依刑事訴訟法第273條之2規定，不受同法
    第159條第1項審判外陳述排除之限制，再被告對於卷內之各
    項證據亦不爭執證據能力（本院卷第26頁背面），故卷內所
    列之各項證據，自得作為證據，先予敘明。
二、前揭事實，業據被告黃健家於本院準備程序中坦承不諱；其
    為警查獲時所採尿液經送檢驗結果（檢體編號：B-05-08-01
    ），確呈嗎啡、可待因、安非他命、甲基安非他命之陽性反
    應，此有台中市警察局第二分局委託鑑驗代號與真實姓名對
    照表、中山醫學大學附設醫院檢驗科藥物檢測中心尿液檢驗
    報告各1 份（參警卷第6 、8 頁）在卷可稽。綜上所述，被
    告上開任意性之自白既有前揭證據可佐，核與事實相符，自
    得採為論罪科刑之依據。又被告有犯罪事實欄所載之犯罪前
    科及執行情形，有臺灣高等法院被告前案紀錄表1 份在卷可
    稽，是本案事證已臻明確，被告犯行洵堪認定。
三、按毒品危害防制條例於92年7 月9 日修正公布，自93年1 月
    9 日施行，其中第20條、第23條將施用毒品之刑事處遇程序
    程序，區分為「初犯」及「5 年內再犯」、「5 年後再犯」
    。依其立法理由之說明：「初犯」，經觀察、勒戒或強制戒
    治後，應為不起訴處分或不付審理之裁定；經觀察、勒戒或
    強制戒治執行完畢釋放後，「5 年內再犯」者，因其再犯率
    甚高，原實施之觀察、勒戒及強制戒治既已無法收其實效，
    爰依法追訴或裁定交付審理。至於經觀察、勒戒或強制戒治
    執行完畢釋放後，「5 年後再犯」者，前所實施之觀察、勒
    戒或強制戒治已足以遮斷其施用毒品之毒癮，為期自新及協
    助其斷除毒癮，仍適用「初犯」規定，先經觀察、勒戒或強
    制戒治之程序。從而依修正後之規定，僅限於「初犯」及「
    5 年後再犯」2 種情形，始應先經觀察、勒戒或強制戒治程
    序。倘被告於5 年內已再犯，經依法追訴處罰，縱其第3 次
    （或第3次 以上）再度施用毒品之時間，在初犯經觀察、勒
    戒或強制戒治執行完畢釋放5 年以後，已不合於「5 年後再
    犯」之規定，且因已於「5 年內再犯」，顯見其再犯率甚高
    ，原實施觀察、勒戒或強制戒治，已無法收其實效，即應依
    該條例第10 條 處罰（最高法院95年5 月9 日第7 次刑事庭
    會議決議參照）。本件被告前因施用毒品案件，經送觀察勒
    戒，於91年9 月24日執行完畢，嗣因施用毒品案件，經本院
    以93年度訴字第2616號判處有期徒刑6 月確定，經與他案接
    續執行，，於95 年9月6 日因縮短刑期假釋出監，並交付保
    護管束，至95年9 月25日期滿未經撤銷假釋，視為徒刑執行
    完畢，有臺灣高等法院被告前案紀錄表1 份在卷可按，故被
    告於前述觀察勒戒執行完畢釋放後，5 年內再犯上開施用毒
    品罪，並經判決確定，則其再度犯本件施用毒品犯行，雖距
    前述觀察勒戒執行完畢釋放後已逾5 年，揆諸前開說明，仍
    應依法論科。
四、核被告黃健家所為2次犯行，係犯毒品危害防制條例第10條
    第1項之施用第一級毒品罪及同條第2項之施用第二級毒品罪
    。被告因施用而持有海洛因、甲基安非他命之低度行為，應
    為施用之高度行為所吸收，均不另論罪。又被告所犯上開2
    罪，犯意各別，罪質各異，行為互殊，應予分論併罰。又被
    告有犯罪事實欄所載之犯罪前科及執行情形，有臺灣高等法
    院被告前案紀錄表1份在卷可查，其於上開有期徒刑執行完
    畢後5年內，故意再犯本件有期徒刑以上之2罪，均為累犯，
    爰均依刑法第47條第1項之規定加重其刑。審酌被告歷經觀
    察勒戒，然仍未戒除毒癮，顯見其意志不堅，惟念其施用毒
    品之行為，究屬戕害自己身心，尚未危害他人，且於本院審
    理中已坦承犯行，犯罪後態度良好等一切情狀，分別量處如
    主文所示之刑，並定其應執行之刑，以示懲儆。又本院審酌
    上情，認被告以量處如主文所示之刑，已足以達罰當其罪之
    目的，並令被告心生警惕之效果，檢察官請求定執行刑1 年
    4月，尚嫌過重，併此敘明。
據上論斷，應依刑事訴訟法第273條之1第1項、第299條第1項前
段，毒品危害防制條例第10條第1項、第2項，刑法第11條前段、
第47條第1項、第51條第5款，判決如主文。
本案經檢察官王清海到庭執行職務。
中    華    民    國    99    年    11    月    30    日
                  刑事第十庭   法  官  張  震
以上正本證明與原本無異。
如不服本判決應於收受判決後10日內向本院提出上訴書狀，並應
敘述具體理由。其未敘述上訴理由者，應於上訴期間屆滿後20日
內向本院補提理由書(均須按他造當事人之人數附繕本)「切勿逕
送上級法院」。
中    華    民    國    99    年    11    月    30    日
                               書記官  邱家銘
附錄本判決論罪科刑之法條：
毒品危害防制條例第10條第1項
施用第一級毒品者，處6月以上5年以下有期徒刑。
毒品危害防制條例第10條第2項
施用第二級毒品者，處3年以下有期徒刑。

司法院資訊處製作；財團法人民間司法改革基金會備份。
